【裁判字號】    98,上易,108
【裁判日期】    980624
【裁判案由】    傷害
【裁判全文】
臺灣高等法院臺南分院刑事判決
上  訴  人  臺灣嘉義地方法院檢察署檢察官
上  訴  人
即  被  告  乙○○
上  訴  人
即  被  告  戊○○
上  訴  人
即  被  告  丁○○
上  一  人
選任辯護人  何永福  律師
上列上訴人因被告等傷害案件，不服臺灣嘉義地方法院97年度易
字第757號中華民國97年12月31日第一審判決（起訴案號：臺灣
嘉義地方法院檢察署97年度偵字第8325號），提起上訴，本院判
決如下：
    主      文
原判決撤銷。
乙○○、丁○○、魏共同傷害人之身體；乙○○、丁○○各
處有期徒刑拾月、魏處有期徒刑捌月。扣案之塑膠棍及木製
球棒各壹支均沒收。
    事      實
一、乙○○、丁○○、魏及真實姓名年籍不詳綽號「阿嘉」
    之成年男子，因與丙○○在商務上有糾葛（即有關雙十煙火
    招標之事），急欲報復，乙○○、丁○○及「阿嘉」之成年
    男子遂於民國 (下同)97 年10月11日凌晨0時10分許一同搭
    乘魏駕駛之自用小客車，在嘉義市○○路與公明路口時
    找到丙○○，乙○○、丁○○、魏及「阿嘉」等4人竟
    共同基於傷害、毀損之犯意聯絡，由乙○○、丁○○、「阿
    嘉」下車分持魏所提供之塑膠棍、木製球棒及鋁製球棒
    等物，毆打丙○○之身體多處 (即乙○○拿木製球棒、丁○○拿塑膠棍、阿嘉另行拿類似木棒，木棒已經丟棄未扣案)
    ，致丙○○受有頭部挫傷、兩側腰部瘀傷、左前臂尺骨骨折
    、第七頸椎及第一二三胸椎骨折等之傷害，同時並將丙○○
    帶在身上之勞力士滿天星鑽錶之錶面打碎、錶帶遭打斷、手
    指上所戴鑽戒子上所鑲之鑽石亦被打損並脫落、繫於腰部之
    手機遭打損破碎 (經修復共計損失新台幣十四萬七千元)，
    足以生損害於被害人丙○○；乙○○、丁○○及真實姓名年
    籍不詳綽號「阿嘉」之成年男子將丙○○打傷及損壞丙○○
    所有上開身上物品後，隨即由有犯意聯絡之魏駕車接應
    離去。嗣經警循線查知上情，並在魏住處查扣上開其所
    有共同供毆打丙○○使用之塑膠棍及木製球棒各壹支（至於
    「阿嘉」所自己拿類似木棒行凶之物，木棒已經丟棄未扣案
    ，應已滅失）。
二、案經丙○○訴由嘉義市政府警察局第二分局報告臺灣嘉義地
    方法院檢察署檢察官偵查起訴。
    理      由
壹、程序方面：
一、本件被告乙○○、丁○○、魏所犯係死刑、無期徒刑、
    最輕本刑為3年以上有期徒刑以外之罪，亦非高等法院管轄
    第一審案件，且被告等於本院審理時，已就被訴傷害部分之
    事實為有罪之陳述，經告知簡式審判程序之旨後，被告等及
    檢察官對於本件就傷害部分改依簡式審判程序審理均表示同
    意，本院依刑事訴訟法第273條之1第1項規定，當庭裁定本
    件進行簡式審判程序，是本件傷害部分依刑事訴訟法第273
    條之2規定，不受同法第159條第1項、第161條之2、第161條
    之3、第163條之1及第164條至第170條有關證據提示、交互
    詰問及傳聞法則有關限制證據能力等相關規定之限制，合先
    敘明。
二、至於被告乙○○、丁○○、魏否認有損壞他人物品部分
    （按損壞他人物品與傷害有想像競合關係，屬同一事實，損
    壞部分經告訴人丙○○於98年3月13日向嘉義地檢署檢察官
    補行告訴，有補行告訴狀附於本院卷足稽）此部分則不適用
    簡式審判程序，併此敘明。
貳、實體方面：
一、訊據上訴人即被告乙○○、丁○○、魏於本院審理中固
    坦承有與綽號「阿嘉」之成年男子於上揭時地由被告乙○○
    、丁○○、綽號「阿嘉」之成年男子分持木製球棒、塑膠棍
    、木棒等物及由魏負責開車接送而於上開時地共同傷害
    告訴人丙○○之事實，惟矢口否認有損壞被害人丙○○所有
    物品之犯行，並辯稱「係誤認丙○○與乙○○有過節之男子
    及伊等並無毀損丙○○所有之勞力士滿天星手錶、手指上所
    戴戒子及繫於腰部之手機等物」云云。惟查：
  (一)有關傷害部分，被告乙○○、丁○○、魏等已於原審及
    本院審理中坦承甚詳在卷，核與證人即告訴人丙○○於本院
    審理中之證述情節相符（見本院98年4月15日審理筆錄），
    此外，並有搜索扣押筆錄、扣押物品目錄表各1份、彰濱秀
    傳紀念醫院97年10月11日診斷證明書、被害人丙○○彰在濱
    秀傳紀念醫院之病歷資料影本 (被害人丙○○因左前臂尺骨
    骨折並經手術) 、案發地點附近街道圖、路口監視器拍攝作
    案車輛及事後拍攝被告當時所駕車輛之照片、車籍查詢資料
    、全戶戶籍查詢資料等附卷可稽，以及塑膠棍、木製球棒各
    壹支扣案可憑，又當時被害人丙○○係穿著東昇創意活動T
    恤之服裝，並有被害人丙○○庭呈之照片二張足憑，因此被
    告等人係故意毆打被害人丙○○而來，不可能有打錯人之情
    事，是被告乙○○、丁○○、魏等人於本院審理中所辯
    係誤認被害人丙○○與乙○○有過節之男人云云，純係避重
    就輕之詞，不足採信，至於被告乙○○、丁○○、魏等
    上開有傷害被害人丙○○之任意性自白與事實相符，應可採
    信，則被告乙○○、丁○○、魏等此部分傷害犯行，事
    證明確，傷害犯行堪以認定。
  (二)有關被告乙○○、丁○○、魏共同毆打被害人丙○○身
    體時同時將被害人丙○○隨身帶於身上之勞力士滿天星鑽錶
    之錶面打碎、錶帶遭打斷、手指上所戴鑽戒子上所鑲之鑽石
    亦被打損並脫落、繫於腰部之手機遭打損破碎 (經修復共計
    損失新台幣十四萬七千元)之事實，亦據被害人丙○○於98
    年4月15日在本院審理中具結證述「當時他們打我時，蒙面
    從我後面偷打我，我感覺是被電到，但是我的錶掉在地上，
    我女友撿起來，到醫院時我朋友來看我時才知道我的戒指的
    鑽石主石被打落遺失，手錶被打斷，錶鏡掉在地上，那時我
    女友要拿我手機報平安時才知道手機也被打爛了」等語甚詳
    在卷，並有被害人丙○○所有隨身帶於身上之勞力士滿天星
    鑽錶之錶面打碎、錶帶遭打斷、手指上所戴鑽戒子上所鑲之
    鑽石亦被打損並脫落、繫於腰部之手機遭打損破碎並經修復
    共計損失新台幣十四萬七千元之照片及創世紀珠寶修復上開
    物品之價格附卷足稽（見本院卷第57頁)，又被告乙○○、
    丁○○、魏等行為人對於持木棒等物毆打被害人丙○○
    時，對於被害人丙○○所有隨身帶於身上之勞力士滿天星鑽
    錶、錶帶、手指上所戴鑽戒、繫於腰部之手機等物品，均能
    預見會同時將上開物品損壞之可能，因該損壞事實之發生並
    不違背其等之本意，仍予容認，任其發生損壞上開被害人丙○○帶於身上之上開物品，顯見被告乙○○、丁○○、魏
    等人對於共同毀損上開被害人丙○○所有之隨身帶於身上
    之勞力士滿天星鑽錶、錶帶、手指上所戴鑽戒、繫於腰部之
    手機等物品，均具有共同不確定之故意（最高法院81年度台
    上字第5901號判決參照），【被告等所涉此部分刑法第354
    條之損壞犯行，公訴人雖未就損壞部分起訴，但被告等此部
    分損壞犯行與經檢察官起訴之傷害罪有想像競合關係，屬同
    一事實，為裁判上一罪，本院自得併予審理（按損壞部分已
    據被害人丙○○於98年3月13日向臺灣嘉義地方法院檢察署
    補告訴，見本院卷第58頁)】，是被告乙○○、丁○○、魏
    等人有共同損壞被害人丙○○所有上開物品之事實，已
    甚為明確，其等所辯無損壞之犯行云云，應係飾卸之詞，不
    足採信。
二、又被告丁○○於本院審理中辯稱伊係自首云云；惟查：
  (一)本件被告丁○○係屬自白而非自首，並據證人即承辦本案之
    警員甲○○於98年2月25日在本院交互詰問時證述：
    檢察官問：你在製作乙○○的筆錄時，乙○○是否有提到丁○○有參與本案？
    甲○○答：有。
    檢察官問：你在製作丁○○的筆錄之前，你是否有懷疑丁○○參與本案？
    甲○○答：對。
    辯護人問：你剛才有提到你在作筆錄之前，有先瞭解案情，
              在那個時侯是不是丁○○有跟你講說本案他有參
              與？
    甲○○答：當時我有問戊○○，戊○○說乙○○及阿弟，然
              後我有問乙○○綽號阿弟及另外一人是誰，乙○○說阿弟就是跟他一同來派出所的丁○○。
    辯護人問：你何時才問丁○○？
    甲○○答：在製作乙○○筆錄以後。
    辯護人問：你是否還未製作乙○○的筆錄之前就已經知道丁○○有參與本案？
    甲○○答：在未製作丁○○筆錄之前，就知道丁○○有參與
              ，因為有先問戊○○，戊○○說是乙○○及乙○○的朋友阿弟有參與，再問乙○○阿弟是誰，乙○○說阿弟是跟他來派出所的丁○○。
  (二)依上開承辦警員甲○○於本院審理中之結證以觀，警員甲○○在製作被告魏之筆錄時，被告戊○○已說出是乙○○
    及乙○○的朋友阿弟有參與，警員甲○○在製作乙○○之筆
    錄時再問乙○○阿弟是誰，乙○○說阿弟就是被告丁○○，
    之後再製作被告丁○○之筆錄，被告丁○○才坦承有參與本
    件傷害罪，因此警員甲○○在被告丁○○尚未承認前，已知
    悉被告丁○○參與本案，則被告丁○○就本案坦承有共同參
    與傷害犯行，係屬自白，而非自首，則被告丁○○復於本院
    審理中辯稱伊係自首云云，尚難採信。
三、核被告乙○○、丁○○、魏等所為，均係犯刑法第277
    條第1項之傷害罪及刑法第354條之損壞他人物品罪。被告乙○○、丁○○、魏等與年籍不詳綽號「阿嘉」之成年男
    子就上開傷害及損壞他人物品之犯行，有犯意聯絡及行為分
    擔，均為共同正犯。又被告乙○○、丁○○、魏所犯上
    開刑法第277條第1項傷害罪及刑法第354條之損壞他人物品
    罪，係一行為觸犯數罪名，為想像競合犯，應從一重刑法第
    277條第1項之傷害罪論處。
四、原審予以論罪科刑，並對被告乙○○、丁○○、魏依共
    同犯傷害罪，乙○○、丁○○各處有期徒刑伍月、魏處
    有期徒刑肆月，如易科罰金，均以新臺幣壹仟元折算壹日等
    情，固非無見。惟查：被告乙○○、丁○○、魏等亦基
    於共同損壞他人物品之犯意，同時並將丙○○帶在身上之勞
    力士滿天星鑽錶之錶面打碎、錶帶遭打斷、手指上所戴鑽戒
    子上所鑲之鑽石亦被打損並脫落、繫於腰部之手機遭打損破
    碎，足以生損害於被害人丙○○之事實，被告等三人另涉有
    刑法第354條之損壞他人物品罪，此部分檢察官雖未起訴，
    但與起訴之傷害罪有想像競合關係，原審未併予審理，即有
    未洽。被告乙○○、魏上訴意旨認原審判決太重及被告
    丁○○上訴意旨認伊係自首云云，雖不足採，惟檢察官上訴
    意旨指摘原審量刑太輕及認被告等人共同損壞被害人丙○○
    所有上開手機等物品等物未併予審酌為不當等語並非全無理
    由及原判決亦有上開可議之處，自應由本院將原判決撤銷改
    判。爰審酌被告等犯後雖坦承傷害犯行，惟否認有損壞之犯
    行之態度、對告訴人產生非輕之傷害、被告魏並未出手
    毆打；被告乙○○高職畢業之智識程度、做臨時工、未婚、
    與父親同住；被告丁○○高職畢業之智識程度、做擺地攤生
    意、未婚、與父母同住；被告魏高職肄業之智識程度、
    在家幫忙賣吃的、已婚育有一女，及被告等持木棒等物，攻
    擊人等頭部等處，致丙○○受有頭部挫傷、兩側腰部瘀傷、
    左前臂尺骨骨折、第七頸椎及第一二三胸椎骨折等之傷害，
    同時並將丙○○帶在身上之勞力士滿天星鑽錶之錶面打碎、
    錶帶遭打斷、手指上所戴鑽戒子上所鑲之鑽石亦被打損並脫
    落、繫於腰部之手機遭打損破碎 (經修復共計損失新台幣十
    四萬七千元)，足以生損害於被害人丙○○，又此種聚眾打
    人之事件，常易造成被害人死亡案件，手段惡劣等一切情狀
    ，為遏止聚眾打人之事件再度發生，不宜姑息，量刑亦不宜
    從輕等情，分別對被告乙○○、丁○○、魏量處如主文
    第二項所示之刑。又本件扣案之塑膠棍及木製球棒各1支，
    均係共同正犯魏所有，且係共同供本件犯罪所用之物，
    業據被告魏供承在卷（見警訊卷第9頁），爰依刑法第
    38 條第1項第2款規定宣告沒收。
據上論結，應依刑事訴訟法第369條第一項前段、第364條、第29
9條第一項前段，刑法第28條、第55條、第277條第1項、第354條
、第38條第1項第2款，刑法施行法第1條之1第1、2項，判決如主
文。
本案經檢察官李傳來到庭執行職務。
中    華    民    國    98    年    6     月    24    日
                  刑事第五庭    審判長法  官  楊明章
                                      法  官  楊子莊
                                      法  官  顏基典
以上正本證明與原本無異。
不得上訴。
                                      書記官  呂嘉文
中    華    民    國    98    年    6     月    24    日
【附錄】本判決論罪科刑法條：
中華民國刑法第277條（普通傷害罪）
傷害人之身體或健康者，處3年以下有期徒刑、拘役或1千元以下
罰金。
犯前項之罪因而致人於死者，處無期徒刑或7年以上有期徒刑；
致重傷者，處3年以上10年以下有期徒刑。
中華民國刑法第354條（毀損器物罪）
毀棄、損壞前二條以外之他人之物或致令不堪用，足以生損害於
公眾或他人者，處二年以下有期徒刑、拘役或五百元以下罰金。


司法院資訊處製作；財團法人民間司法改革基金會備份。
